臺灣高等法院臺南分院刑事裁定
抗　告　人
即受處分人　甲○○
上列抗告人因違反道路交通管理處罰條例案件，不服臺灣嘉義地
方法院中華民國94年7月29日裁定（94年度交聲字第89號），提
起抗告，本院裁定如下：
    主    　文
抗告駁回。
　  理      由
一、抗告意旨略以：抗告人即受處分人並無在違規地點駕車牌號
    碼SJ-3757號自小客車，未曾親自收受交通部公路局嘉義監
    理所雲林監理站雲監五字第駕裁00-000000號裁決書，而係
    由其母親持抗告人印章簽收，因其母親年紀大且不識字，未
    將收受之上開裁決書交付抗告人，故遲誤申訴期限，爰請求
    撤銷原處分機關之裁決。原裁定未予詳查即駁回抗告人異議
    ，令抗告人難以甘服，請求撤銷原裁定，更為妥適之裁定。
二、按汽車駕駛人，駕駛汽車有不遵守道路交通標誌、標線、號
    誌之指示者，處新臺幣900元以上1,800元以下罰鍰，道路交
    通管理處罰條例第60條第2項第3款定有明文。又依同條例第
    87條第1項規定，受處分人，不服第8條主管機關所為之處罰
    ，得於接到裁決書之翌日起20日內，向管轄地方法院聲明異
    議。故汽車駕駛人如對於公路主管機關所為之處罰裁決書有
    不服，即應於收受後翌日起算20天內，向地方法院提出異議
    。
三、經查：
(一)抗告人即受處分甲○○曾駕駛其父親吳黃顯所有之車牌號碼
    SJ-3757號自用小客車，於民國（下同）87年11月1日上午8
    時45分許，行經嘉義縣梅山鄉○○路台三線段，有未依號誌
    行駛之違規情事，有嘉義縣警察局嘉縣警交違字第442976號
    舉發違反道路交通管理事件通知單附卷可按，並經原處分機
    關即交通部公路局嘉義區監理所雲林監理站，於90年6月26
    日以其違規事實明確，裁處罰鍰計新臺幣1,800元，並記違
    規點數1點等處分，亦有該監理站90年6月26日雲監五字第駕
    裁00-000000號裁決書在卷可憑，雖抗告人陳稱其並未在上
    開時地違規駕駛該自小客車等語，惟查雖上開違反道路交通
    管理事件通知單上書寫行為人姓名記載為吳協顯，然觀之上
    開通知單上其他各項年籍資料、住所及車主係其父親吳黃顯
    均正確，而在收受通知聯者簽章卻因拒簽收而未記載等情，
    復經證人何建宏（原名何簡）即上開通知單填單人於原審證
    述：駕駛人應有提駕照及行照；因為本件為拒簽，所以我們
    會更詳細核對是否為駕駛本人云云，再參之抗告人於原審亦
    陳稱：伊駕照是隨身攜帶，不曾遺失云云，顯見抗告人確有
    於前述時、地，駕駛上開自小客車未依號誌行駛之違規行為
    。
(二)按「法院受理有關交通事件，準用刑事訴訟法之規定」，道
    路交通管理處罰條例第89條定有明文。又按「送達文書，除
    本章有特別規定外，準用民事訴訟法之規定」，刑事訴訟法
    第62條定有明文。再按「送達於住居所、事務所或營業所不
    獲會晤應受送達人者，得將文書付與有辨別事理能力之同居
    人或受僱人」，民事訴訟法第137條第1項定有明文。查抗告
    人自88年10月5日遷入雲林縣四湖鄉○○村○○路85號，與
    其父親吳黃顯（戶長）、母親吳秀枝同一戶籍，而於91年3
    月1日始將住所遷出嘉義市○區○○街80巷14號現址等情，
    此經本院依職權向嘉義市東區戶政事務所調取抗告人自87年
    1月起至93年12月止之戶籍資料，有該所94年9月19日嘉市東
    戶資字第0940003895號函所檢附之戶籍資料在卷可稽，足見
    抗告人於90年6月間之住所地址仍為雲林縣四湖鄉○○村○
    ○路85號，抗告人之母親吳秀枝亦設籍居住於該址；前開雲
    監五字第駕裁00-000000號裁決書係於90年6月27日送達至異
    議人之上開住處，由異議人母親簽收等情，業據異議人於原
    審訊問時自承在卷，並有個人戶籍基本資料及掛號郵件收件
    回執各1紙附卷可稽，是前開裁決書即已發生合法送達於異
    議人之效力，足堪認定。抗告人駕車違規未依號誌行駛之裁
    決書，經原處分機關於90年6月26日作成，於90年6月27 日
    送達抗告人，經抗告人之母親吳秀枝代為收受（蓋有甲○○
    印章），有中華民國郵政掛號函件收據附卷可參，該裁決書
    之處罰主文中並載明「一、罰鍰新台幣壹仟捌佰元整，並記
    違規點數1點，罰鍰限於90年7月26日前繳納。二、逾期不繳
    納罰鍰時之處理：(一)自90年7月27日起易處吊扣駕駛執照2個
    月，並限於90年8月10日前繳送執行。(二)90年8月10日前未繳
    送駕駛執照者，自90年8月11日起易處吊銷，並逕行註銷駕
    駛執照。(三)駕駛執照吊（註）銷後，自90年8月11日起一年
    內不得重新考領駕駛執照。」等語，可知原處分機關已將處
    分事由及內容合法送達抗告人，抗告人辯稱未受送達，顯不
    足採信。
(三)抗告人既收受裁決書之合法送達，則依上開法條規定，抗告
    人應自該裁決書送達之翌日即90年6月28日起算20日內，向
    管轄地方法院聲明異議，亦即至90年7月17日其聲明異議期
    間即已屆滿，惟抗告人遲至94年1月27日，始具狀向臺灣雲
    林地方法院聲明異議，並由該法院裁定移送臺灣嘉義地方法
    院審理，有聲明異議狀上之移送機關收文戳章足資佐證，顯
    已逾上開法定聲明異議期間，其異議自屬不合法。
四、綜上所述，抗告人違規未依號誌行駛之事實既堪認定，而原
    處分機關依道路交通管理處罰條例第60條第1項第3款、第65
    條第1項第3款之規定，而吊銷駕駛人執照，並無不當。原審
    法院以抗告人逾期聲明異議，駁回其異議，於法亦無不合。
    本院經核原裁定認事用法，並無不當。抗告人猶執前詞，指
    摘原審裁定違法，其抗告為無理由，應予駁回。
五、據上論斷，應依道路交通案件處理辦法第26條、刑事訴訟法
    第412條，裁定如主文。
中　　華　　民　　國　　94　　年　　9　　月　　 22　　日
                  刑事第五庭   審判長法　官  楊明章
                                     法　官  顏基典
                                     法　官  吳森豐
以上正本證明與原本無異。
不得再抗告。
 　　　　　　　　　　　　　　　　　　書記官  李梅菊
中　　華　　民　　國　　94　　年　　9 　　月　　22　　日
